【裁判字號】    98,聲再,73
【裁判日期】    980312
【裁判案由】    殺人等
【裁判全文】
臺灣高等法院刑事裁定                  98年度聲再字第73號
    再審聲請人
    即受判決人  甲○○
上列聲請人因殺人案件，對於最高法院96年度臺上字第3734號，
中華民國96年 7月12日第三審確定判決（一審案號：臺灣基隆地
方法院92年度重訴字第6號，二審案號：本院95年度上更 (二)字
第19號，起訴案號：臺灣基隆地方法院檢察署91年度偵字第4712
號、92年度偵字254號)聲請再審，本院裁定如下：
    主  文
再審之聲請駁回。
    理  由
一、聲請意旨略以：依最高法院35年特抗字第21號判例，刑事訴
    訟法第420條第1項第 6款所謂「發現新證據」，尚包括「審
    判時未經注意之證據」，故：
  (一)基隆地方法院於92年7月7日勘驗同案被告湯文悌92年 1月10
    日警訊之錄影帶，發現有警察問是不是比較多，湯文悌回答
    具體內容比較少之情形 (附證三第4頁、附證二第11頁)，再
    參以湯文悌該次警訊筆錄之內容，均為具體而連續之陳述，
    可知該警員偽造警訊筆錄事證明確，上述勘驗筆錄及警訊錄
    影帶自應得為新證據。
  (二)湯文悌92年 1月10日警訊筆錄載稱：「甲○○持木棍揮打曾
    文賢頭部重擊數下... 」，惟刑事局鑑驗書載稱：「木棍經
    抽取DNA檢測，未驗出DNA-STR型別」 (附證五) ，參以刑事
    局法醫鑑定報告書所載：「顱骨無骨折，無銳器創痕」 (附
    證六) ，再依法務部法醫研究所，依科學鑑識之角度，已論
    定在命案現場電視機、天花板等處噴濺血痕係死者頸部受創
    所致 (附證七) ，依上述證據均足證明被害人死亡與受判決
    人無關。又湯文悌於上訴審93年 2月23日之庭訊證述：「我
    是後來1月7日作筆錄的時候才知道的」 (附證十) ，足證案
    發時湯文悌根本不知道被害人有服用安眠藥乙事，可知承辦
    警員偽造筆錄內容，捏造受判決人迷昏被害人，並以木棍重
    擊被害人頭部之事實，上開附證等均為新證據。
  (三)共同被告余瑞霖之辯護人於上訴審時，曾於94年 2月16日具
    狀聲請勘驗余瑞霖92年 1月10日之警訊錄音帶，以證明警員
    確有不法取證之事實 (附證八) ，惟法院疏未審查此項證據
    ，亦為新證據。原確定判決認余瑞霖之警訊錄音帶經勘驗後
    並無異狀，惟依基隆地方法院92年 7月14日勘驗筆錄記載 (
    附證九)，警員確有不法取證事實。上述附證等及92年1月10
    日警訊錄音帶均為本案新證據。
  (四)共同被告陳志偉於歷審均稱係遭刑求，故製作不利於受判決
    人之不實警訊筆錄，並舉證於92年 1月16日經警借提時遭刑
    求取供，有額頭瘀傷彩色照片8張在卷可稽 (見一審卷 (三)
    第210頁)原確定判決確認為該額頭之紅色傷痕係「被告在派
    出所所戴手銬趴睡所造成之壓痕」，然當時係冬天，陳志偉
    縱欲趴睡，也無趴在冰冷堅硬之手銬上之理，且無論趴睡之
    角度如何，絕無壓印出10元硬幣狀之壓痕，其認定違背論理
    法則及經驗法則甚明，故該彩色照片 8張，亦為本案之新證
    據。
  (五)原確定判決認定，本案事實審法院已竭盡調查證據之能事，
    故採認共同被告湯文悌、余瑞霖、陳志偉之警訊筆錄為受判
    決人有罪之證據，惟依受判決人所呈附證等證據，足證本件
    承辦警員或有偽造警訊筆錄，或有勾算共犯筆錄內容，或有
    刑求取供等不法情事，原判決未就此加以調查斟酌，有原判
    決可稽，受判決人所陳上開附證等均為本案確實之新證據，
    爰依法提出再審聲請等語。
二、按有罪之判決確定後，因發見確實之新證據，足認受有罪判
    決之人應受無罪、免訴、免刑或輕於原判決所認罪名之判決
    者得聲請再審，固為刑事訴訟法第420條第1項第 6款所明定
    。惟所謂發見新證據，係指該證據當時已經存在，為法院及
    當事人所不及知，不及調查斟酌，至其後始行發見，且就證
    據本身形式上觀察，固不以絕對不須經過調查程序為條件，
    但必須顯然可認為足以動搖原有罪確定判決，而為受判決人
    無罪、免訴、免刑或輕於原判決所認罪名之判決者為限。此
    受理聲請再審之最後事實審法院，應就聲請再審理由之所謂
    「新證據」，是否具備事實審判決前已經存在，為法院、當
    事人所不知，事後方行發見之「嶄新性」，及顯然可認足以
    動搖原有罪確定判決，應為無罪、免訴、免刑或輕於原判決
    罪名之「顯然性」二要件，加以審查，為判斷應否准予開始
    再審之準據，若在客觀上就所謂「新證據」之真實性為如何
    ，尚欠明瞭，非經相當之調查，不能辨其真偽，即與確實新
    證據之「確實」含義不符，自難據為聲請再審之理由，有最
    高法院70年度台抗字第161號、85年度台抗字第308號裁定可
    資參照。
三、經查：本件受判決人以聲請再審所提理由(一)、(二)、(三)、(四)均
    為新證據為由聲請再審，惟核其所舉均為原確定判決事實審
    法院所已予審酌事項 (分別見原確定判決之第二審法院判決
    第11、12頁；第17-20、36頁；第10-14頁；第7-10頁 )，均
    不符合前述「嶄新性」之再審要件；又受判決人認為警詢筆
    錄係偽造部分，因未能提出確定判決，或其刑事訴訟不能開
    始或續行非因證據不足之證明，與刑事訴訟法第420條第1項
    第 1款亦有未合。綜上，本件受判決人所舉聲請再審之理由
    ，核與刑事訴訟法第 420條所定無一相符。從而，本件再審
    之聲請，為無理由，應予駁回。
四、據上論斷，應依刑事訴訟法第434條第1項，裁定如主文。
中    華    民    國    98    年    3     月    12    日
                  刑事第十四庭審判長法  官  陳志洋
                                    法  官  謝靜慧
                                    法  官  梁耀鑌
以上正本證明與原本無異。
如不服本裁定，應於收受送達後五日內向本院提出抗告狀。
                                    書記官  莊淑茹
中    華    民    國    98    年    3     月    16    日


司法院資訊處製作；財團法人民間司法改革基金會備份。
